臺灣高雄地方法院刑事判決　　　　　　　96年度訴字第2974號
公　訴　人　臺灣高雄地方法院檢察署檢察官
被　　　告　甲○○
　　　　　　　　　　（現另案於臺灣屏東監獄執行中）
指定辯護人　本院公設辯護人　蘇鴻吉
上列被告因違反槍砲彈藥刀械管制條例案件，經檢察官提起公訴
（96年度偵字第18751號），本院判決如下：
    主  文
甲○○未經許可，製造其他可發射金屬或子彈具有殺傷力之槍枝
，未遂，累犯，處有期徒刑參年，併科罰金新臺幣伍萬元，罰金
如易服勞役，以新臺幣參仟元折算壹日。仿GLOCK 廠17型半自動
玩具手槍壹支（槍枝管制編號：0000000000號，含彈匣一個）沒
收。
    事  實
一、甲○○前於民國89年間因施用毒品案件，經本院以89年度訴
    字第2260號判決判處有期徒刑8 月確定，嗣於91年7 月4 日
    執行完畢。竟仍不知悔改，明知未經許可，不得製造可發射
    金屬或子彈具有殺傷力之槍枝，竟基於製造可發射金屬或子
    彈具有殺傷力槍枝之犯意，於94年7 月間以新臺幣（下同）
    約8,000 元代價，自高雄市○○路「允泰玩具店」購入仿GL
    OCK 廠17型半自動玩具手槍（槍枝管制編號：0000000000號
    ）1 支，在高雄縣梓官鄉○○○路146 號住處，先徒手將上
    開槍枝拆解取下槍管、復進簧及復進簧桿後，再持電鑽（未
    扣案）貫穿該槍管，而欲將該玩具手槍改造成可發射金屬或
    子彈具有殺傷力之槍枝，惟在槍管貫穿過程中，因槍管毀損
    而未得逞。嗣於95年3 月17日18時15分許，為警在上址天花
    板夾層內查獲，並扣得仿GLOCK 廠17型半自動玩具手槍1 支
    （含彈匣1 個）、十字起子1 支、一字型起子1 支、六角扳
    手2 支、鑽頭2 支、復進彈簧1 組、軍火雜誌2 本等物。
二、案經高雄縣政府警察局岡山分局報告臺灣高雄地方法院檢察
    署檢察官偵查起訴。
    理  由
一、程序部分
    被告以外之人於審判外之言詞或書面陳述，除法律有規定者
    外，不得作為證據；又被告以外之人於審判外之陳述，雖不
    符刑事訴訟法第159 條之1 至第159 條之4 之規定，而經當
    事人於審判程序同意作為證據，法院審酌該言詞陳述或書面
    陳述作成時之情況，認為適當者，亦得為證據，刑事訴訟法
    第159 條第1 項、第159 條之5 定有明文。本件檢察官、被
    告及辯護人就本判決所引用各項證據之證據能力均明示同意
    有證據能力，本院認該具有傳聞證據性質之證據，並無任何
    違法取證之不法情形，以之作為證據使用係屬適當，自得採
    為認定事實之證據。
二、前揭犯罪事實，業據被告甲○○坦承不諱，核與證人劉勝賢
    於警詢時證述之情節相符，復有搜索扣押筆錄、扣押物品目
    錄表、照片11幀在卷可稽（見警卷第11頁至第19頁），並有
    前開仿GLOCK 廠17型半自動玩具手槍壹支（槍枝管制編號：
    0000000000號，含彈匣1 個）扣案可資佐證。是被告前開自
    白與事實相符，應屬可採。本件事證已臻明確，被告上開犯
    行洵堪認定。
三、查被告行為後，刑法業於94年2月2日修正公佈，95年7月1日
    起施行。按行為後法律有變更者，適用行為時之法律，但行
    為後之法律有利於行為人者，適用最有利於行為人之法律，
    修正後刑法第2條第1項定有明文。從而：
　(一)被告涉犯槍砲彈藥刀械管制條例第8 條第1 項之罪，其主刑
    為無期徒刑或5 年以上有期徒刑，併科新臺幣1 千萬元以下
    罰金。依修正前刑法第33條第5 款規定，罰金刑應處銀元1
    元以上，並應依修正前罰金罰鍰提高標準條例第1 條規定，
    就其原定數額得提高為2 倍至10倍，但法律已依一定比率規
    定罰金或罰鍰之數額或倍數者，依其規定。惟修正後刑法第
    33條第5 款則規定：「罰金：新臺幣1 千元以上，以百元計
    算之」，比較修正前後之罰金刑輕重，該罰金刑之最低刑度
    於修法後已有加重，故以修正前之規定較有利於被告。
  (二)被告犯罪時之刑法第68條規定，就罰金加減者，僅加減其最
    高度，而修正後刑法則於第67條增訂：罰金之加減者，亦應
    就其最高度及最低度同加減之，並刪除68條關於罰金部分之
    規定，是被告所犯違反槍砲彈藥刀械管制條例第8 條第1 項
    之罪應予併科之罰金刑部分，因修法後之罰金最低度刑重於
    修法前之罰金最低度刑，已如前述，是依累犯規定加重之結
    果，修法後之罰金最低度刑亦重於修法前之罰金最低度刑，
    是經比較新舊法之結果，應適用修正前之刑法第67條規定為
    刑之加重對被告較為有利。
  (三)修正後刑法第2 條第1 項之規定，係規範行為後「法律變更
    」所生新舊法比較適用之準據法，故如新舊法處罰之輕重相
    同，即無比較適用之問題，非此條所指之法律有變更，即無
    本條之適用，應依一般法律適用原則，適用裁判時法（最高
    法院95年第21次刑事庭會議紀錄參照）。被告有前揭犯罪事
    實欄所載前案經執行完畢之紀錄，有臺灣高等法院被告前案
    紀錄表可按，其於有期徒刑執行完畢後5 年內，故意再犯本
    件有期徒刑以上之罪，不論依修正前、後均應論以累犯，對
    其並無較有利或較不利之情形，是按上所述，此部分應逕行
    適用裁判時法。
  (四)另被告行為後，刑法第42條關於罰金易服勞役之規定亦有修
    正，依修正前刑法第42條第2 項規定：「易服勞役以1 元以
    上3 元以下，折算1 日。但勞役期限不得逾6 個月。」而被
    告行為時之易服勞役折算標準，即廢止前罰金罰鍰提高標準
    條例第2條規定，就其原定數額提高為1 百倍折算1 日，則
    本件被告行為時之易服勞役折算標準，應以銀元1 百元以上
    3 百元以下折算1 日，經折算為新臺幣後，應以新臺幣3 百
    元以上9 百元以下折算為1 日。而修正後之刑法第42條第3
    項則規定：「易服勞役以新臺幣1 千元、2 千元或3 千元折
    算1 日。但勞役期限不得逾1 年。」經比較新舊法之結果，
    以修正後罰金易服勞役之折算標準有利於被告，依前揭規定
    ，自應適用修正後刑法第42條第3 項規定，諭知易服勞役之
    折算標準。
四、按所謂製造包括創製、改造、組合、混合、化合等行為在內
　　，改造行為亦屬製造行為之一種（最高法院86年度台上字第
    7558號、92年度台上字第924 號判決參照），又以玩具手槍
    改造而成可發射子彈具有殺傷力之槍枝，核屬槍砲彈藥刀械
    管制條例第4 條第1 項第1 款所定各種制式槍枝以外之「其
    他可發射子彈具有殺傷力之各式槍砲」。次按製造槍枝罪，
    在處罰其製造行為，故著手製造後，在完成有殺傷力之槍枝
    前，均屬未遂階段，應成立製造未遂罪。而改造之玩具槍，
    雖尚不具殺傷力，但既有改造行為，自應負製造未遂罪責（
    最高法院91度臺上字第2223號判決參照）。核被告所為，係
    犯槍砲彈藥刀械管制條例第8 條第5 項、第1 項未經許可製
    造可發射金屬或子彈具有殺傷力之槍枝未遂罪。被告基於製
    造槍枝之犯意，並已著手實施製造行為，惟尚未製造完成，
    其行為尚屬未遂階段，爰依刑法第25條第2 項之規定，減輕
    其刑。又被告前有上開犯罪事實欄所載有期徒刑執行完畢之
    前案紀錄，有臺灣高等法院被告前案紀錄表可按，其於有期
    徒刑執行完畢後5 年以內，故意再犯本件有期徒刑以上之罪
    ，為累犯，應依刑法第47條第1 項之規定，加重其刑，並依
    法先加後減。爰審酌被告非法改造槍枝，其改造行為雖僅達
    未遂階段，然對社會安全仍有潛在危害，然念其犯後坦承犯
    行，態度尚佳，且並非專門從事改造槍枝者等一切情狀，量
    處如主文所示之刑。又被告犯罪雖在96年4 月24日以前，但
    其所犯之罪及宣告刑，依中華民國96年罪犯減刑條例第3條
    第1 項第4 款之規定不得減刑，爰不予減刑，附此敘明。扣
    案仿GLOCK 廠17型半自動玩具手槍1 支（含彈匣1 個），係
    被告所有，且係供實施製造可發射金屬或子彈具有殺傷力之
    改造手槍罪所用之物，應依刑法第38條第1 項第2 款規定宣
    告沒收；另扣案十字起子1 支、一字型起子1 支、六角扳手
    2 支、鑽頭2 支、復進彈簧1 組、軍火雜誌2 本等物，雖為
    被告所有，然被告否認為供本件犯罪所用之物，又非違禁物
    ，爰不宣告沒收。
據上論斷，應依刑事訴訟法第299 第1 項前段，槍砲彈藥刀械管
制條例第8 條第1 項、第5 項，刑法第2 條第1 項前段、第11條
前段、第25條第2 項、第38條第1 項第2 款、第42條第3 項、第
47 條 第1 項，廢止前罰金罰鍰提高標準條例第2 條，現行法規
所定貨幣單位折算新臺幣條例第2 條，判決如主文。
本案經檢察官郭騰月到庭執行職務。
中　　華　　民　　國　　96　　年　　9 　　月　　21　　日
                  刑事第一庭  審判長  法　官  陳明富
                                      法  官  張琬如
                                      法  官  王淑惠
以上正本證明與原本無異。
如不服本判決，應於判決送達後10日內，向本院提出上訴狀。
中　　華　　民　　國　　96　　年　　9 　　月　　21　　日
                                      書記官  郭素蓉
槍砲彈藥刀械管制條例第8條
未經許可，製造、販賣或運輸鋼筆槍、瓦斯槍、麻醉槍、獵槍、
空氣槍或第4 條第1 項第1 款所定其他可發射金屬或子彈具有殺
傷力之各式槍砲者，處無期徒刑或5 年以上有期徒刑，併科新臺
幣1 千萬元以下罰金。
未經許可，轉讓、出租或出借前項所列槍枝者，處 5 年以上有期
徒刑，併科新臺幣 1 千萬元以下罰金。
意圖供自己或他人犯罪之用，而犯前二項之罪者，處無期徒刑或
 7 年以上有期徒刑，併科新臺幣 1 千萬元以下罰金。
未經許可，持有、寄藏或意圖販賣而陳列第 1 項所列槍枝者，處
 3 年以上10年以下有期徒刑，併科新臺幣700 萬元以下罰金。
第 1 項至第 3 項之未遂犯罰之。
